【裁判字號】    92,交聲,204
【裁判日期】    920630
【裁判案由】    聲明異議
【裁判全文】
臺灣高雄地方法院刑事裁定                        九十二年度交聲字第二四號
    原處分機關  交通部公路總局高雄區監理所
    異  議  人  甲○○
    即受處分人
右列受處分人因違反道路交通管理處罰條例案件，對於交通部公路總局高雄區監理所
九十二年二月十一日所為之處分（原處分：高監自字第裁八○—ＢＲ0000000
號）、九十二年二月十一日所為之處分（原處分：高監自字第裁八○—ＢＳ0000
000號）、九十二年二月十一日所為之處分（原處分：高監自字第裁八○—ＢＳ0
000000號），聲明異議，本院裁定如左：
    主  文
異議駁回。
    理  由
一、聲明異議意旨略以：停車繳費，本所當然，但因不詳原因，異議人甲○○並未收
    到停車繳費單，而不知有應繳費情事，致未繳費，應免予處罰；且異議人於收受
    高雄市政府警察局舉發違反道路交通事件通知書上所寫應到案日期民國九十二年
    一月六日、九十二年一月九日前，向高雄區監理所寄出陳情書，表明對該交通紅
    單之行政處分不服，惟高雄市政府警察局交通警察大隊於其回覆書函高市警交三
    字第○九一○○二四四九四號書函文中並未依行政程序法第一百七十二條第二項
    規定「陳情之事項，依法得提起訴願、訴訟或請求國家賠償者，受理機關應告知
    陳情人」，因而使異議人誤以高雄區監理所應主動逕行裁決，延誤法定期日得以
    最低額受罰，於此當宜給予異議人回復期日原狀，若法院裁定本件應當受罰時，
    仍應以最低額受罰；且舉發違反道路交通事件通知書亦無對陳情後之程序予以說
    明，因而使異議人延誤法定期日；另高雄市政府警察局交通警察大隊回覆書函高
    市警交三字第○九一○○二四四九四號書函係異議人陳情後由高雄區監理所轉交
    交通大隊，於高雄市政府警察局交通警察大隊書函駁回陳情時，高雄區監理所也
    收到該書函副本，本可逕行裁決以讓異議人以最低額裁罰而不逕行裁決；末者，
    本件交通違規，異議人本意係對交通行政處分不服以提出異議，而道路交通管理
    處罰條例與道路交通案件處理辦法均無異議前應踐行「陳情先行」之規定，舉發
    違反道路交通事件通知書亦無此說明，是以異議人以陳情為名之異議，本應以裁
    決配合以道路交通管理處罰條例「先裁決、後異議」之程序，但高雄區監理所於
    無法令依據下竟擅自決定以陳情狀轉交交通大隊陳情，足讓異議人對行政救濟程
    序混淆不清，爰依法聲明異議等語。
二、按汽車駕駛人在道路收費停車處所停車，不依規定繳費者，處六百元以上一千二
    百元以下罰鍰，道路交通管理處罰條例第五十六條第一項第十一款定有明文。又
    地方主管機關應於路邊停車場開始使用前，將設置地點、停車種類、收費時間、
    收費方式、費率及其他規定事項公告週知。再路邊停車場之收費，應依區域、流
    量、時段之不同，訂定差別費率，前項費率標準，由地方主管機關依計算公式定
    之，其計算公式應送請地方議會審議、停車場法第十三條、第三十一條分別定有
    明文。是高雄市政府依此乃訂定高雄市公共停車場收費辦法，就停車場收費標準
    分為計時、計次及月票三種，並依停車場區域、流量、時段分七種收費標準。復
    按行政機關規劃各道路收費停車路段時，於道路兩端豎立收費停車路段告示牌，
    乃公物提供公用之意思表示，屬於行政處分，且無特定之相對人，依行政程序法
    第七十五條、第一百條第二項之規定，其送達自得以公告為之，並於公告後即生
    送達之效力。
三、經查：
  (一)異議人所有車號ＱＪ—０九七九號自小貨車，於九十一年十月二十八日上午十時
    五分許、九十一年十月二十九日上午八時十一分許、九十一年十一月一日下午四
    時四十分許，曾停置於高雄市七號圓環之計時收費停車處，且未依規定繳費等情
    ，為異議人於聲明異議狀中所不否認，是異議人確有上述時、地停車且未依規定
    繳費之事實，應堪認定。
  (二)又高雄市七號圓環（位於高雄市○○路與民生路交岔路口）停車格，屬計時收費
    之停車格，各停車格前並均設置有計時投幣器等情，已經證人即高雄市政府交通
    局第二科人員金招弟證述在卷，而各計時收費器上均黏貼有繳費使用說明，是高
    雄市七號圓環規劃為路邊收費停車處所之事項業已合法公告；一般駕駛人皆知於
    收費時段停車於該處，本應投幣繳納停車費，異議人當亦知之甚明，而現今一般
    之路邊停車處所，為方便停車之民眾繳費，除有設置電子停車收費器供停車之民
    眾自行投幣外，亦有由停車場管理員以人工方式，於發現未經投幣或停車逾期之
    車輛，開具繳費通知單，通知應行繳交費用，提醒停車未繳費之民眾前往繳費。
    從而，有於收費停車處所停車之民眾，若確有停車之事實，即應依法持單繳費，
    倘未見有補費通知單，亦應洽詢停車場管理員補單繳費，若收費員已至他處巡場
    或下班不在場，而有任何停車疑義，亦可逕向停車管理中心查詢並補繳，不因未
    見有停車繳費通知單而得解免其繳費責任。是本件異議人係因未投幣而逾時停車
    ，經收費員檢視後，開立逾時補繳之收費停車單，並以雨刷夾於異議人所駕駛之
    擋風玻璃前等情，已經證人金招弟證述明確，並有高雄市路邊停車場未補繳停車
    費通知舉發單三紙附卷可稽，縱異議人因該收費單遭風吹落，抑或其他原因遺失
    而未收到，亦當主動詢問收費員繳納或電詢補繳處所補繳，自不得以未收到收費
    單而為拒繳停車費之理由；況在道路收費停車處所停車，不依規定繳費者，舉發
    單位本可依道路交通管理處罰條例第五十六條第一項第十款之規定，處駕駛人新
    台幣六百元以上一千二百元以下之罰鍰，且援引該規定為處罰依據時，僅須有停
    車不依規定繳費之事實即可，故本件異議人縱確未收到繳（補）費單，惟其既有
    停車於公有收費停車格復無繳交停車費之事實，舉發單位之舉發即符於規定，異
    議人自不得以未接獲繳（補）費單而指舉發於法不合；至受處分人對主管機關所
    為裁決不服之救濟程序，已經載明於舉發違反道路交通管理事件通知單之注意事
    項內，異議人既已收受舉發違反道路交通管理事件通知單，自無不能瞭解救濟程
    序為何之問題，而陳情不過係提供受處分人對舉發違反道路交通管理事件通知單
    所為處分之申訴管道而已，並無停止執行之效力，亦非法所明訂有關舉發違反道
    路交通管理事件通知單之救濟程序，除非處分機關自行變更或撤銷其原處分，否
    則受處分人仍應依舉發違反道路交通管理事件通知單所載之到案時間依限繳納罰
    鍰，異議人逾期未為繳納，交通部公路總局高雄區監理所對之裁決，於法自無不
    合，是異議人所辯，均無可採。從而，異議人既確有在道路收費停車處所停車不
    依規定繳費之情，原處分機關援引上開規定，各裁決裁處異議人罰鍰新臺幣一千
    元並無不當。本件異議為無理由，應予駁回。
四、據上論斷，應依道路交通案件處理辦法第十九條，裁定如主文。
中      華      民      國    九十二    年      六      月     三十     日
                                臺灣高雄地方法院交通法庭
                                    法  官    曾  淑  娟
右正本證明與原本無異。
如不服本裁定，應於裁定送達後五日內，向本院提出抗告狀。
                                    書記官    呂  怜  勳
中      華      民      國    九十二    年    六      月     三十     日


司法院資訊處製作；財團法人民間司法改革基金會備份。
